【裁判字號】    97,再,15
【裁判日期】    970331
【裁判案由】    租佃爭議
【裁判全文】
臺灣高等法院民事判決                    97年度再字第15號
    再審原  告  甲○○
    訴訟代理人  簡坤山律師
    再審被  告  游景福即祭祀公業游寬義管理人
上列當事人間租佃爭議事件，再審原告對於中華民國93 年1月13
日本院92 年度上字第419號確定判決提起再審之訴，判決如下：
    主  文
再審之訴駁回。
再審訴訟費用由再審原告負擔。
    事  實  及  理  由
一、查再審原告於前訴訟程序中列再審被告為被告，請求：(一)確
    認伊對再審被告管理之祭祀公業游寬義所有、坐落宜蘭縣壯
    圍鄉○○段78地號、地目、面積4007平方公尺之耕地有不定
    期之耕地租賃關係存在。(二)再審被告應協同伊就前開土地向
    宜蘭縣壯圍鄉公所辦理承租人為伊、出租人為祭祀公業游寬
    義之耕地三七五租約變更登記等項。案經第一審法院駁回再
    審原告之訴，再經提起第二審（本院92 年度上字第419號）
    駁回上訴，復提起第三審上訴，經最高法院於93年3 月25日
    以93年度台上字第571號裁定駁回上訴確定在案。
二、再審原告主張：伊為確認游景福對於祭祀公業游寬義之管理
    人身分，嗣提起請求確認游景福對於祭祀公業游寬義之管理
    權不存在之訴，經宜蘭地方法院94 年度訴字第174號、本院
    96 年度上字第407號判決伊勝訴，雖經再審被告提起第三審
    上訴，亦經最高法院於97年2月26日以97年度台上字第198號
    裁定駁回再審被告之上訴而確定，至此始確認游景福於原確
    定判決之訴訟程序中並非祭祀公業游寬義之合法代理人，爰
    於知悉後30日內提起本件再審之訴， 合於民事訴訟法第500
    條第2項規定云云， 並提出上開相關民事判決及裁定可稽，
    因認未逾提起再審之訴之法定期間。
三、再審原告主張：游景福對於祭祀公業游寬義之管理人身分不
    存在， 則原確定判決有民事訴訟法第496條第1項第5款之再
    審事由，爰聲明：(一)原確定判決廢棄。(二)第一審之訴應予駁
    回。
四、按當事人依 民事訴訟法第496條第1項第5款之規定提起再審
    之訴，應僅限於代理權欠缺之一造當事人始得為之，他造當
    事人不得據為再審原因，最高法院68 年台再字第145號判例
    著有明文。查再審原告以其嗣後提起訴訟，確認游景福對於
    祭祀公業游寬義之管理權不存在，固提出前開判決為據，惟
    依前開判例見解，應僅限於祭祀公業游寬義之該造當事人始
    得以此為由提起再審之訴，再審原告尚不得據為再審原因。
    從而，再審原告主張：原確定判決有民事訴訟法第496條第1
    項第5款之再審事由， 經核顯無理由，爰不經言詞辯論，逕
    以判決駁回之。
五、據上論結：本件再審之訴顯無理由， 依民事訴訟法第502條
    第2項、第78條，判決如主文。
中    華    民    國    97    年    3     月    31    日
                    民事第一庭
                        審判長法  官  張耀彩
                              法  官  盧彥如
                              法  官  林金吾
正本係照原本作成。
如不服本判決，應於收受送達後20日內向本院提出上訴書狀，其
未表明上訴理由者，應於提出上訴後20日內向本院補提理由書狀
（均須按他造當事人之人數附繕本）上訴時應提出委任律師或具
有律師資格之人之委任狀；委任有律師資格者，另應附具律師資
格證書及釋明委任人與受任人有民事訴訟法第466條之1第1項但
書或第2項（詳附註）所定關係之釋明文書影本。
中    華    民    國    97    年    3     月    31    日
                              書記官  張淑芳
附註：
民事訴訟法第466條之1（第1項、第2項）：
對於第二審判決上訴，上訴人應委任律師為訴訟代理人。但上訴
人或其他法定代理人具有律師資格者，不在此限。
上訴人之配偶、三親等內之血親、二親等內之姻親，或上訴人為
法人、中央或地方機關時，其所屬專任人員具有律師資格並經法
院認為適當者，亦得為第三審訴訟代理人。


司法院資訊處製作；財團法人民間司法改革基金會備份。
